臺灣臺中地方法院刑事判決　　　　　　　　　　　　　九十三年度訴字第八三九號
　　公　訴　人　臺灣臺中地方法院檢察署檢察官
　　被　　　告　戊○○
　　指定辯護人　本院公設辯護人　丙○○
右列被告因強盜等案件，經檢察官提起公訴（九十二年度偵字第一七六六八號），本
院判決如左：
    主  文
戊○○意圖為自己不法之所有，結夥三人以上，以強暴至使不能抗拒，而取他人之物
，處有期徒刑拾貳年。
      事  實
一、戊○○夥同丁○○（業經本院於民國九十三年六月四日以九十三年度訴字第二七
    四號判處有期徒刑九年，經提起上訴，現於臺灣高等法院臺中分院審理中）、甲○○（業經臺灣高等法院臺中分院於九十年七月十日以九十年度上訴字第八０九
    號判處有期徒刑九年，經最高法院於九十年九月二十七日以九十年度臺上字第五
    九三二號駁回上訴確定）三人，基於共同強盜他人財物之犯意聯絡，意圖為自己
    不法之所有，於八十九年四月十一日凌晨四時二十分許，由戊○○駕駛一輛車牌
    號碼不詳之豐田廠牌白色自小客車，搭載甲○○、丁○○二人，在臺中縣烏日鄉
    ○○村○○路光明一號橋前，由丁○○執持不知何人所有之紅色指揮棒一支，佯
    裝警察路檢，並攔下正騎乘機車路過該處之乙○○，乙○○被攔停並要求出示證
    件之時，甲○○即下車，乙○○立即察覺情況有異，乃轉身朝對面車道方向逃離
    ，卻因不慎跌倒，丁○○、甲○○因而追上乙○○，丁○○乃將乙○○壓制在地
    ，並與甲○○共同將乙○○押上該自小客車，再以不知何人所有之膠帶綑綁乙○○雙手、雙眼及嘴巴，致使乙○○陷於不能抗拒而強劫其身上之現金新臺幣（下
    同）三百元、放置於機車置物箱之大皮包一只（內有現金九百元、面額一萬六千
    元之支票一張、ＡＣＥＲ廠牌Ｇ五三０型號搭配門號0000000000號之
    行動電話一支）及乙○○手持之皮夾一個（內有國民身分證、駕照、行照、健保
    卡、臺新銀行信用卡、溪埧農會提款卡、中興銀行提款卡、七信提款卡、華南銀
    行提款卡、郵局提款卡各一張），丁○○於取得乙○○所有之前開提款卡後，即
    追問提款卡之密碼，乙○○不願告知，負責駕駛該自小客車之賴世杰即對乙○○
    出言恫嚇：「要說出提款卡密碼，不然就要讓妳死」等語，致使乙○○擔心生命
    安危，因而心生畏懼，乃告知其所有溪埧農會提款卡之密碼，戊○○、丁○○與
    甲○○三人遂基於共同利用自動提款機以不正方法詐領被害人存款之犯意聯絡，
    意圖為自己不法之所有，駕駛該自小客車，將乙○○押往臺中縣霧峰鄉○○路霧
    峰鄉農會北柳分會前之自動提款機，先由甲○○持該提款卡下車提款，甲○○下
    車後，未免遭提款機之攝影機拍攝洩漏真實身份，乃隨手自停放於提款機前之機
    車置物籃內拿取不知何人所有之黃色雨衣一件，披覆身上，作為掩飾，甲○○因
    故未領得款項，隨即由戊○○披上前開黃色雨衣，遮掩整個臉部，順利自提款機
    提領得款一萬九千元，得手後，戊○○、丁○○與甲○○三人即於八十九年四月
    十一日凌晨五時三十分許，將乙○○載往臺中縣烏日鄉大里溪畔棄置，強盜所得
    財物，現金部分亦經花用殆盡，其餘財物、證件業經丟棄在南投縣草屯鎮南開工
    專附近水溝內，不知去向。嗣經乙○○向臺中縣警察局烏日分局五光派出所報案
    後，經臺中縣警察局烏日分局報請臺灣臺中地方法院檢察署檢察官指揮偵辦，於
    八十九年四月二十八日二十時許，持臺灣臺中地方法院檢察署檢察官所核發之搜
    索票，前往南投縣埔里鎮○○街二一九巷三二號戊○○住處，當場查獲戊○○、
    丁○○二人，因而獲悉上情。
二、案經被害人乙○○告訴及臺中縣警察局烏日分局報告臺灣臺中地方法院檢察署檢
    察官偵查起訴。
      理  由
一、訊據被告戊○○矢口否認有何結夥三人以上強盜及利用不正設備詐欺取財之犯行
    犯罪，辯稱：伊並未參與強盜之行為，案發當天，伊係為了向張世昌拿取毒品安
    非他命，才會約在臺中縣霧峰鄉○○路霧峰鄉農會提款機前見面，後來丁○○、
    甲○○開車過來，甲○○並要求將停放在騎樓下之摩托車上之黃色雨衣交給他，
    伊便代為拿取，所以黃色雨衣上才會有伊的指紋，伊並未去提款機領款，至於警
    詢中之自白供述，係因為遭受警察刑求，才會承認，伊被送到臺灣臺中地方法院
    檢察署時，身上還有傷，事後並有前往醫院驗傷云云。經查：
    （一）被害人乙○○先於警詢中指述：「我於八十九年四月十一日凌晨四時二十
          分許，駕駛重型機車ＮＲＥ─二一六號，由光明路臺中方向往溪南方向行
          駛，行經光明路光明一號橋前，忽然有乙部車過來，（跟我同方向），打
          開車窗手拿乙支紅色指揮棒將我攔下來，然後有一名男子下車叫我將證件
          拿出來，該名男子身穿類似警察衣服，然後約五分鐘又有一名男子下車，
          當時我感覺不對，就跑向對面車道，該兩名男子就追上來把我壓在地上，
          就把我帶上車，‧‧‧然後他們就用膠布貼住我的眼睛、嘴巴及雙手綑綁
          ，於車內並將我皮夾搶過去，然後就問我皮夾內提款卡號碼，我就告訴他
          提款卡只有農會裡面還有錢，於是對方載我到提款機領錢，領完錢後就將
          我載到堤岸路（五福方向）將我丟下車。」、「我被他們綑綁上車後有二
          人就將我綑綁並壓在後面乘客座，用衣服將我蓋住，所以我不知道歹徒載
          我至何處領錢，只有感覺繞來繞去約十多分鐘，而提款卡內有現金一萬九
          千元，‧‧‧。」、「除被領走現金一萬二千元外，我身上現金三百元，
          機車置物箱九百元，及被歹徒拿走之黑色皮夾，內有我本人所有之身分證
          、駕照、行照、健保卡、臺新銀行信用卡及中興銀行、溪埧農會、七信、
          提款卡、郵局提款卡及我的大哥大，我所有之大哥大為ＡＣＥＲ—Ｇ五三
          ０、銀色、號碼為0000000000。」、「歹徒共有三人，其中二
名，一名約一百六十多公分，中等身材，穿著類似警察制服，額頭貼著米
          色繃帶，而另一名約一百七十多公分，高高瘦瘦，長相我沒有看清楚，另
          外一名駕駛因沒有下車，所以不知道其特徵‧‧‧。」（參照八十九年度
          偵字第九九０二號偵查卷第十七至十九頁）、「（問：警方依線索查獲三
          名涉嫌人，經你當場指認，有無強盜你財物之人？）經我當場指認就是他
          （丁○○），另外一個（戊○○）經我聽他的聲音，是在前座開車的人，
          我肯定。」、「（問：你所指認之丁○○在強盜你的財物時，是從事何事
          ？）丁○○就是拿指揮棒要攔我停車之人，之後他也有下車追我，把我壓
          在地上並架上車子」、「（問：你所指認之戊○○為何是聽聲音？）因當
          時戊○○他沒下車追我，我被架上車後即被綑綁雙手，眼睛、嘴巴均被膠
          布貼著，所以我看不見駕駛人，但我聽他們在車上交談的聲音，所以我能
          肯定戊○○是駕駛人。」（參照八十九年度偵字第九九０二號偵查卷第二
          十頁正面、反面）等語，嗣於於臺灣高等法院臺中分院準備程序中亦到庭
          結證稱：「我被押上車後，坐在我左側的人（即丁○○）一直命令坐在右
          邊的人（即甲○○）用膠帶把我綑綁起來，他可能害怕，綁我到一半時，
          膠帶就掉下來了，一開始我要跑時，丁○○、甲○○二人追上來，丁○○
          先追上來，我跌倒，他壓住我，然後叫甲○○過來，二人將我帶上車，當
          時甲○○是由何處下車，我不知道。」、「當時他們攔我下來要我拿證件
          出來，我打開機車置物箱拿出皮包，我由皮包內拿出皮夾拿證件給他們時
          ，另外有壹個人下車，我覺得不對，我拿著皮夾就跑了，當時我置物箱內
          尚有一張一萬六千元的支票，是公司給我的薪水，後來我被釋放後，發現
          支票不見了，大哥大也不見了，支票的部份，公司有幫我止付。」、「是
          丁○○拿走我的皮包並問我提款卡號碼，我沒有說，後來賴世杰就恐嚇說
          要我講出提款卡號碼，否則要我試試看，我就告訴他，」、「我被領走了
          一萬九千元，事後我去刷存摺才知道的。」、「（問：事後證件以及其他
          東西有無拿回？）沒有。」、「（問：被劫的東西除了支票外，是否如警
          詢中所言？）是的。」、「（問：第一次是甲○○下車去領錢？）是的，
    他上車說領不到錢，戊○○對我說妳慘了，妳裡面究竟有沒有錢，我說裡
          面確實有一萬九千元，丁○○有罵甲○○說他有夠笨連領錢都不會等語。
          」等語（參照臺灣高等法院臺中分院審理卷第六六至六九頁），被害人黃
          美霞先後指述之強盜情節均屬相符，並無增刪匿飾之情，且被害人乙○○
          與被告並無任何關係，自無蓄意構詞誣陷。又共犯甲○○亦於偵查中坦承
          有參與作案之情（參照八十九年度偵字第九九０二號偵查卷第一一四頁）
          ，事後並經臺灣高等法院臺中分院以九十年度上訴字第八０九號判處有罪
          在案，經最高法院以九十年度臺上字第五九三二號駁回上訴確定；而共犯
          丁○○亦於本院另案審理中坦承共同強盜之犯行，經本院以九十三年度訴
          字第二七四號判處有罪在案；再者，被告與共犯甲○○前往農會提款機之
          時，為免暴露身份，披覆黃色雨衣，遮掩臉部特徵，以提領款項得手之情
          ，亦經該農會提款機內部所建置之自動攝影機所攝錄，此有扣案之黃色雨
          衣一件、提款機監視錄影帶一份為證（參照八十九年度偵字第九九０二號
          偵查卷第五三頁反面），並有提款機監視錄影帶翻拍照片二張（參照八十
          九年度偵字第九九０二號偵查卷第三七頁反面）、被害人乙○○所有烏日
          鄉農會活期存款存摺影本一紙（參照臺灣高等法院臺中分院九十年度上訴
          字第八０九號刑事卷第七七頁）在卷可稽，且被告與共犯甲○○提款時所
          披覆之黃色雨衣，經採集指紋送驗結果，其上確實有被告與共犯甲○○之
          指紋，此有內政部警政署刑事警察局八十九年四月十四日局紋字第四０五
          號鑑定書一份（參照八十九年度偵字第九九０二號偵查卷第三八至四四頁
          ）在卷為憑。觀諸上情，被害人乙○○之指述內容與共犯丁○○、甲○○
          之供述內容及現有事證，均屬相符，因此，被告與共犯丁○○、甲○○共
          同強盜被害人乙○○財物及利用自動提款機詐領被害人乙○○存款之情，
          應堪置信。
    （二）至於被告辯稱案發當時並未在場參與強盜及利用自動提款機詐領款項之行
          為，警詢自白係出於刑求云云。惟據共犯甲○○於臺灣高等法院臺中分院
          另案審理中供稱：「（問：當天車子是何人開的？）自始至終都是戊○○
          開的。」等語（參照臺灣高等法院臺中分院九十年度上訴字第八０九號審
          理卷第七二頁），而共犯丁○○亦於該案審理中到庭證稱：「（問：當天
          車子自始至終都是戊○○駕駛的？）是的。」、「（問：搶來的錢如何朋
          分？）我拿了四千元給甲○○、一萬元給戊○○，他人二人不拿，所以全
          部我一人花掉了。」等語（參照臺灣高等法院臺中分院九十年度上訴字第
          八０九號審理卷第九六、九七頁），被告與共犯丁○○係至親兄弟關係，
          自無可能故入其罪，無端將其牽扯涉案，且若無參與犯案，共犯丁○○何
          以願意將強盜所得之款項，分配予被告，顯見被告確有參與共犯丁○○、
          甲○○之強盜犯行；又觀諸前開供述內容，足以發現共犯丁○○對於被告
          在場參與之證述內容與共犯甲○○之供述內容完全相符，佐以被害人黃美
          霞依據聲音指認，被告即係坐在駕駛座上並出言恐嚇要求交出密碼之人之
          情，更徵被告參與強盜犯行之真實性。是以，被告既於案發當天擔任駕駛
          之工作，對於強盜被害人廖美霞之犯行，全程在場，更進而參與恐嚇協助
          取得被害人乙○○之提款卡密碼，並親自前往自動提款機提領款項，足認
          對於共犯丁○○、甲○○強盜及利用自動提款機詐領款項之犯行，有所認
          知，並合意參與犯行，應堪認定被告與共犯丁○○、甲○○三人間，確有
          共同強盜、利用自動提款機詐領款項之犯意聯絡及行為分擔，為共同正犯
          。次以，被告於本院中提出刑求抗辯，主張警詢自白供述係出於警察毆打
          所為之非任意性供述，對於被告提出之刑求抗辯，公設辯護人聲請傳喚（
          共犯丁○○到庭作證，共犯丁○○固於本院審理中指證渠與被告均遭受警
          察毆打，然共犯丁○○及被告對於出手毆打之員警並無從具體指認，且經
          本院向行政院衛生署臺中醫院調閱被告之病歷資料顯示，被告係於八十九
          年五月三日前往醫院驗傷，診斷結果右手腕內側及左肩胛骨處，分別有輕
          微之受傷，此有行政院衛生署臺中醫院九十三年九月十四日中醫歷字第０
          九三０００七九三二號函所檢附之病歷影本一份（參照本院卷第九四至九
          六頁）在卷可稽，被告前往醫院驗傷之時間，距離臺中縣警察局烏日分局
          八十九年四月二十八日晚間之搜索逮捕行動，已有五天之時間，被告遭警
          逮捕詢問後，移送臺灣臺中地方法院檢察署偵訊後，隨即經檢察官飭回，
          並未遭受羈押，被告既有完全之行動自由，為何不立即就醫檢查，以確認
          傷勢，卻待事隔五日後，始就醫檢查；又本院傳喚證人即負責製作被告警
          詢筆錄之員警王家裕到庭結證稱，查獲當時，被告原本正要騎乘外出，經
          警由兩側包抄，在圍捕過程中，雙方發生拉扯爭執，以致被告之機車摔倒
          ，人也連帶跌落在地，之後被告還是繼續掙扎，難免因此造成身體之外傷
          等語（參照本院卷第一二七頁），核與證人即查獲當時與被告同在現場之
          友人白家任於偵查中證稱：「有一潘性友人去丁○○家，聯絡我去他家，
          我去後戊○○先向我借機車，警察到後就抓戊○○，並將他壓制於地面上
          。」等語（參照八十九年度偵字第九九０二號偵查卷第九九頁反面）相符
          ，因此，證人王家裕所述之情節，應堪置信，被告提出之刑求，既無具體
          事證，自難予採信；況且，本案認定事實所依憑之證據，並未引用被告之
          警詢供述，則被告提出之刑求抗辯，無非係要求排除警詢自白供述之證據
          能力，而本院既未引用被告及共犯丁○○、甲○○於警詢中之自白供述內
          容，因此，被告提出之刑求抗辯，不論成立與否，對於被告參與強盜及利
          用自動提款機詐領款項等犯行之成立，並無重要之關連性存在。另以，共
          犯丁○○、甲○○固於本院審理中均到庭證稱被告並未參與強盜及利用自
          動提款機詐領款項之犯行，穿著黃色雨衣提款之人係共犯丁○○，並非被
          告，被告並未在車上云云，然共犯丁○○、甲○○分別於臺灣高等法院臺
          中分院另案審理中到庭陳述屬實，業如前述，且被告若未參與前開犯行，
          何以黃色雨衣上僅有被告與共犯甲○○之指紋，卻無共犯丁○○之指紋，
          且被告何以要跟共犯丁○○刻意邀約在欲詐領被害人乙○○款項之自動提
          款機所在地，無故增添被告涉案之嫌疑程度，再者，若如被告所言，係為
          向共犯丁○○拿取毒品，則被告大可與共犯丁○○邀約至其他安全處所，
          何須約在犯案地點，因此，共犯丁○○、甲○○事後翻異前詞，顯係為袒
          護被告而為避重就輕之脫詞，更與前開相關事證不相符合，自難據以採信
          。末以，公設辯護人聲請傳喚被害人乙○○到庭作證部分，被害人乙○○
          具狀向本院表示案發後距離現今，已有相當時日，已經不復記憶，不願到
          庭作證，本院審酌被害人乙○○業經於警詢、偵查及本院另案審理、臺灣
          高等法院臺中分院審理中到庭證述綦詳，應無再行傳喚被害人乙○○到場
          應訊，憑增被害人乙○○遭受二度傷害之必要，附此敘明。
    （三）綜上所述，被告與共犯丁○○、甲○○結夥三人，共同以強暴手段，強盜
          被害人乙○○所有之財物，並以恐嚇之手段，獲取被害人乙○○之提款卡
          密碼，進而利用自動提款機，詐領被害人乙○○帳戶內之款項等情，應堪
          認定。被告提出之不在場、刑求等所辯，顯與現有事證不相符合，應係事
          後卸責之詞，要難採信。本件事證已臻明確，被告犯行，洵堪認定。
二、(一)被告夥同共犯丁○○、甲○○三人，基於共同強盜他人財物之犯意聯絡，先由
    共犯丁○○將被害人乙○○壓制在地，再由共犯丁○○、甲○○共同將被害人乙○○押上車，並以膠帶綑綁被害人乙○○雙手、雙眼及嘴巴，致使被害人乙○○
    不能抗拒，而強取被害人乙○○所有之財物，並以言語恐嚇之方式，取得被害人
    乙○○所有溪埧農會提款卡之密碼得手，核其所為，係犯刑法第三百三十條第一
    項之結夥三人以上強盜罪。查：被告所為前開結夥三人以上強盜他人財物之加重
    強盜犯行，原係涉犯行為時有效之懲治盜匪條例第五條第一項第一款之盜匪罪，
    其法定本刑為「無期徒刑或七年以上有期徒刑」之罪，惟被告行為後，懲治盜匪
    條例業於九十年一月三十日公布廢止，九十年二月一日生效，而刑法第三百三十
    條第一項之加重強盜罪，亦經立法院三讀通過修正，九十年一月三十日經總統公
    布，九十年二月一日生效施行，將加重強盜罪之法定本刑由原來之「五年以上、
    十二年以下有期徒刑」，修改為「七年以上有期徒刑」，懲治盜匪條例雖經廢止
    ，惟現行法對於加重強盜行為並未廢止刑罰，僅係以修正後之刑法取代懲治盜匪
    條例，以避免修正前之刑法發生中間法之效力，被告之加重強盜犯行於行為時至
    裁判時，既均有刑罰之規定，則懲治盜匪條例之廢止，僅屬刑法第二條第一項之
    行為後法律有變更之問題，依刑法第二條第一項之規定，參酌最高法院二十五年
    上字第二六七號、二十八年上字第二三九七號、五十一年台上字第二一七九號判
    例意旨，自應就被告行為時有效之懲治盜匪條例第五條第一項第一款之規定與裁
    判時已修正施行之刑法第三百三十條第一項之規定予以比較適用，經比較新舊法
    適用之結果，應以修正後之現行刑法第三百三十條第一項之規定，較有利於被告
    ，附此敘明。又按強盜罪強取財物之內容，當然含有使人行無義務之事，或妨害
    人行使權利等妨害自由罪之性質，因此，被告於強盜犯行中有剝奪被害人乙○○
    行動自由及出言恐嚇被害人乙○○供出提款卡密碼之行為目的，係為遂行其強盜
    取財之犯行，自毋庸再論以妨害自由及恐嚇之罪責。(二)被告與共犯丁○○、甲○○基於利用自動提款機以不正方法詐取財物之犯意聯絡，分別由甲○○及被告執
    持強盜而得之被害人乙○○所有之霧峰鄉農會提款卡，利用強盜被害人乙○○取
    得之霧峰農會提款卡及提款密碼，前往臺中縣霧峰鄉農會北柳分會之自動提款機
    設備，詐得款項一萬九千元得手，核其所為，係犯刑法第三百三十九條之二第一
    項之利用自動付款設備詐欺罪。(三)被告與共犯丁○○、甲○○就前開結夥三人以
    上強盜罪及利用自動付款設備詐欺罪之犯行間，顯有共同之犯意聯絡及行為分擔
    ，為共同正犯。而被告所犯前開結夥三人以上強盜罪與利用自動付款設備詐欺罪
    二者間，有方法、結果之牽連關係，為牽連犯之裁判上一罪關係，應依刑法第五
    十五條之規定，從一重之結夥三人以上強盜罪論處。(四)爰審酌被告參與強盜犯行
    ，擔任駕駛之地位，並以出言恐嚇之手段，取得被害人之提款卡密碼，以提領款
    項得手，被告係共犯丁○○之哥哥，而共犯甲○○是共犯丁○○之友人，整個強
    盜過程中，被告均未出言制止或遏止其弟之行為，顯見被告應係基於主導之地位
    ，參與程度頗深，且被告與共犯丁○○、甲○○結夥三人，以強暴手段行搶財物
    ，造成被害人身心嚴重受創，搶得之財物亦非少數，致生被害人財產上之損害，
    影響社會秩序之安定，而被告於犯罪後，經傳喚、拘提，均不到庭應訊，經通緝
    到案後，卻仍矢口否認犯行，飾詞狡辯，並企圖利用共犯丁○○之證述，以求脫
    罪，顯無悔改之意，公訴人並於本院審理中當庭具體求處有期徒刑十二年等一切
    情狀，量處如主文所示之刑，以示懲儆。
據上論斷，應依刑事訴訟法二百九十九條第一項前段，刑法第二條第一項前段、第二
十八條、第三百三十條第一項、第三百三十九條之二第一項、第五十五條，判決如主
文。
中      華      民      國      九十三      年    十一    月     三     日
                                臺灣臺中地方法院刑事第五庭
            審判長法  官  梁堯銘
                                          法  官  劉麗瑛
                                          法  官  巫淑芳
右正本證明與原本無異。
如不服本判決，應於送達後十日內向本院提出上訴狀（須附繕本），上訴於臺灣高等
法院臺中分院。
                                          書記官
中      華      民      國      九十三      年    十一    月     三     日
附錄論罪科刑法條：
刑法第三百三十條：
犯強盜罪而有第三百二十一條第一項各款情形之一者，處七年以上有期徒刑。
前項之未遂犯罰之。
刑法第三百二十一條：
犯竊盜罪而有左列情形之一者，處六月以上、五年以下有期徒刑：
  一、於夜間侵入住宅或有人居住之建築物、船艦或隱匿其內而犯之者。
  二、毀越門扇、牆垣或其他安全設備而犯之者。
  三、攜帶兇器而犯之者。
  四、結夥三人以上而犯之者。
  五、乘火災、水災或其他災害之際而犯之者。
  六、在車站或埠頭而犯之者。
前項之未遂犯罰之。
刑法第三百三十九條之二：
意圖為自己或第三人不法之所有，以不正方法由自動付款設備取得他人之物者，處三
年以下有期徒刑、拘役或一萬元以下罰金。
以前項方法得財產上不法之利益或使第三人得之者，亦同。
